【裁判字號】    90,重訴,741
【裁判日期】    901214
【裁判案由】    清償借款
【裁判全文】
臺灣高雄地方法院民事判決  九十年度重訴字第七四一號
    原      告  中興商業銀行股份有限公司
                監管小組召集人.
    訴訟代理人  丙○○
    被      告  甲○○
                乙○○
右當事人間請求清償借款事件，本院判決如左：
    主    文
被告應連帶給付原告新台幣陸佰捌拾壹萬伍仟伍佰捌拾玖元，及其中新台幣陸佰陸拾
伍萬參仟捌佰肆拾柒元，自民國八十九年七月二十二日起至清償日止，按年息百分之
八點八二五計算之利息，暨自民國八十九年七月二十二日起至清償日止，按上開利率
二成計算之違約金。
訴訟費用由被告連帶負擔。
本判決於原告以新台幣貳佰貳拾捌萬元供擔保後，得假執行。
    事    實
甲、原告方面：
一、聲明：除假執行擔保金額外，求為判決如主文所示。
二、陳述：
    （一）、被告甲○○於民國八十八年三月二十日，邀同被告乙○○為連帶保證人
            ：１、與原告簽立借據一紙，向原告借款新台幣（下同）一千五百六十
            三萬元。２、與原告訂約，向原告借款一百三十七萬元，並由甲○○、
            乙○○共同簽立本票一紙作為擔保。
    （二）、前揭一千五百六十三萬元之借款：
            １、借款期間自八十八年三月二十日起至八十九年三月二十日，按月於
                每月二十日還款。借款利息，約定按原告公司當時之基本放款利率
                年息百分之八‧五五，加碼百分之○‧二七五計算，並約定前揭借
                款利率隨原告基本放款利率變動而調整。暨約定自逾期之日起六個
                月內按約定利率百分之十，逾期超過六個月部分按約定利率百分之
                二十計付違約金。
            ２、詎被告甲○○於八十八年十一月六日繳清八十八年八月二十日前之
                利息，之後即未繳款。原告於八十八年九月二十一日，將上開借款
                全部視為到期（視為全部到期時，所欠之本金仍為一千五百六十三
                萬元）。又自八十八年八月二十一日起迄於借款全部視為到期之日
                止，原告公司之基本放款利率均仍為年息百分之八‧五五，加碼百
                分之○‧二七五後之放款利率均仍為年息百分之八‧八二五。
    （三）、前揭一百三十七萬元之借款：
            １、借款期間自八十八年三月二十日起至八十九年三月二十日，按月於
                每月二十日還款。借款利息，約定按原告公司當時之基本放款利率
                年息百分之八‧五五，加碼百分之○‧二七五計算，並約定前揭借
                款利率隨原告基本放款利率變動而調整。暨約定自逾期之日起六個
                月內按約定利率百分之十，逾期超過六個月部分按約定利率百分之
                二十計付違約金。
            ２、詎被告甲○○於八十八年十一月六日繳清八十八年九月二十日至同
                年十月二日間之利息，之後即未繳款。原告於八十八年十一月二十
                一日，將上開借款全部視為到期（視為全部到期時，所欠之本金仍
                為一百零四萬元）。又自八十八年十月二日至借款全部視為到期之
                日止，原告公司之基本放款利率均仍為年息百分之八‧五五，加碼
                百分之○‧二七五後之放款利率均仍為年息百分之八‧八二五。
    （四）、原告依約聲請台灣高雄地方法院民事執行處拍賣上開借款之抵押物，先
            後獲分配四百三十六萬六千一百八十七元及七百萬二千六百零四元（合
            計一千一百三十六萬八千七百九十一元；八十九年執字第四二四一號、
            八十九年執字第一四九四九號）。依約定順序，先抵充上開「一百三十
            七萬元借款」之本金一百零四萬元、八十九年七月二十一日以前之利息
            七萬三千六百七十五元、違約金九千二百零三元。再抵充上開「一千五
            百六十三萬元借款」於「八十九年七月二十一日以前之利息一百二十六
            萬九千七百五十六元」及部分本金八百九十七萬六千一百五十三元後（
            註：八十九年執字第四二四一號分配表上之利息、違約金之金額，容有
            錯誤，詳後述）。迄今，被告甲○○仍欠原告「一千五百六十三萬元借
            款」之本金六百六十五萬三千八百四十七元、八十九年七月二十一日前
            之違約金一十六萬一千七百四十二元、八十九年七月二十一日後之利息
            及違約金。又被告乙○○為連帶保證人，依法應負連帶清償責任，為此
            爰依消費借貸契約、連帶保證契約，提起本件訴訟。原告並願以現金供
            擔保，請准宣告假執行。
    （五）、台灣高雄地方法院八十九年執字第四二四一號強制執行金額計算書分配
            表，容有如下之錯誤：
            １、該筆「一千五百六十三萬元之借款」：
                (1)、八十九年七月二十一日前所欠之利息：
                    、依分配表所示，「八十八年八月二十日至八十九年七月二
                        十一日間之利息，為一百二十七萬三千五百三十五元」。
                        但如前述，「八十八年八月二十日當日之利息」，被告早
                        已繳清，但製作分配表時竟誤認為尚未繳納，而再次列計
                        「八十八年八月二十日當日之利息」，應有錯誤。
                    、正確之利息，應為「八十八年八月二十一日至八十九年七
                        月二十一日止之利息」共「一百二十六萬九千七百五十六
                        元」。
                (2)、八十九年七月二十一日前所欠之違約金：
                    、依分配表所示，「八十八年九月二十日至八十九年七月二
                        十一日間之違約金，共一十六萬二千四百九十八元」。
                    、正確之違約金，應自八十八年九月二十一日起算，故「八
                        十八年九月二十一日至八十九年七月二十一日止之違約金
                        」應為「一十六萬一千七百四十二元」。
            ２、該筆一百三十七萬元之借款：
                (1)、八十九年七月二十一日前所欠之利息：
                    、依分配表所示，「八十八年九月二十日至八十九年七月二
                        十一日間之利息，為七萬六千九百四十四元」。但如前述
                        ，「八十八年九月二十日至同年十月二日間之利息」，被
                        告早已繳清，但製作分配表時竟誤認為尚未繳納，而再次
                        列計「八十八年九月二十日至同年十月二日間之利息」，
                        應有錯誤。
                    、正確之利息，應為「八十八年十月三日至八十九年七月二
                        十一日止之利息」共「七萬三千六百七十五元」。
                (2)、八十九年七月二十一日前所欠之違約金：
                    、依分配表所示，「八十八年十月二十日至八十九年七月二
                        十一日間之違約金，共九千二百七十九元」。
                    、正確之違約金，應自八十八年十月二十一日起算，故「八
                        十八年十月二十一日至八十九年七月二十一日」止之違約
                        金，共九千二百零三元。
三、證據：提出借據一紙、本票一紙、台灣高雄地方法院民事執行處八十九年執字第
    四二四一號強制執行金額計算書分配表、中興銀行基本放款利率變動表各一份，
    及授信戶交易明細單表、授信約定書各二份（均為影本）為證。
乙、被告甲○○、乙○○方面：
    被告均未於言詞辯論期日到場，亦均未提出書狀作何聲明或陳述。
    理    由
一、本件被告經合法通知，均未於言詞辯論期日到場，核均無民事訴訟法第三百八十
    六條所列各款情形，爰依原告之聲請，由其一造辯論而為判決，合先敘明。
二、本件原告主張被告甲○○，邀同被告乙○○為連帶保證人於八十八年三月二十日
    ，向原告借款一千五百六十三萬元及一百三十七萬元，嗣均未能如期償還，經拍
    賣抵押物後，仍欠如前所示之本金、利息、違約金等事實，已據原告提出借據一
    紙、、本票一紙、台灣高雄地方法院民事執行處八十九年執字第四二四一號強制
    執行金額計算書分配表、中興銀行基本放款利率變動表各一份，及授信戶交易明
    細單表、授信約定書各二份（均為影本）為證，被告均未於言詞辯論期日到場爭
    執，更未提出書狀作何聲明或陳述，依本院調查證據結果，原告之主張堪信為真
    實。
三、按借用人應於約定期限內，返還與借用物種類、品質、數量相同之物。遲延之債
    務，以支付金錢為標的者，債權人得請求依法定利率計算之遲延利息，但約定利
    率較高，仍從其約定利率。當事人得約定債務人不履行債務時，應支付違約金，
    民法第四百七十八條前段、第二百三十三條第一項、第二百五十條第一項分別定
    有明文。又保證債務之所謂連帶，係指保證人與主債務人負同一債務，對於債權
    人各負全部給付之責任，此就民法第二百七十二條第一項規定連帶債務之文義參
    照觀之甚明。
四、從而，原告依消費借貸契約及連帶保證之法律關係，請求被告連帶給付原告如主
    文第一項所示之金額，即屬正當，應予准許。
五、原告陳明願供擔保以代釋明聲請宣告假執行，核無不合，爰酌定相當擔保金額，
    准予宣告假執行。
六、據上論結，本件原告之訴為有理由，依民事訴訟法第三百八十五條第一項前段、
    第三百九十條第二項、第八十五條第二項，判決如主文。
中      華      民      國      九十      年      十二      月    十四  日
                              臺灣高雄地方法院民事第一庭
~B法      官  洪碩垣
右為正本係照原本作成。
如對本判決上訴，須於判決送達後廿日內向本院提出上訴狀。
中      華      民      國      九十      年      十二      月    二十  日
~B法院書記官  鄭翠蘭


司法院資訊處製作；財團法人民間司法改革基金會備份。
